【裁判字號】    86,易,1878
【裁判日期】    901217
【裁判案由】    違反國家安全法
【裁判全文】
台灣新竹地方法院刑事判決                八十六年度易字第一八七八號
    公  訴  人  臺灣新竹地方法院檢察署檢察官
    被      告  己○○
    選任辯護人  彭火炎律師
                張玉琳律師
    被      告  乙○○
                甲○○
                戊○○
                辛○○
                丁○○
右列被告等因違反國家安全法案件，經檢察官提起公訴（八十六年度偵字第六一六○
號），本院判決如左︰
    主  文
己○○、乙○○、甲○○、戊○○、辛○○及丁○○均無罪。
    理  由
一、公訴意旨略以，被告己○○、乙○○、甲○○、戊○○及辛○○五人於民國八十
    六年四月七日與案外人丙○○（擔任船長），由南寮漁港報關出海後，未經許可
    ，於八十六年四月十日，共同駕駛「祥福號」（ＣＴ四－一一八八號）漁船至大
    陸地區福建省蒲田市。嗣因祥福號涉有運送安非他命嫌疑，丙○○、己○○、乙○○、甲○○、戊○○及辛○○因而福建省遭莆田市公安羈押，祥福號亦遭扣押
    。迄至八十六年五月七日己○○、乙○○、甲○○、戊○○及辛○○等人始獲釋
    放，而於八十六年六月十一日由丁○○駕駛「榮祥六號」擅自前往福建省將己○○等五人載返台灣，因認被告等違反國家安全法第三條第一項之規定，應依同法
    第六條第一項之規定處罰。
二、按犯罪事實應依證據認定之，無證據不得推定其犯罪事實，刑事訴訟法第一百五
    十四條定有明文。而認定不利於被告之事實，須依積極證據，茍積極證據不足為
    不利於被告事實之認定時，即應為有利於被告之認定，更不必有何有利之證據，
    最高法院三十年上字第八一六號○號著有判例可資參照。
三、國家安全法第三條第一項規定，人民入出境應向內政部警政署入出境管理局申請
    許可，未經許可者，不得入出境。違反上開規定同法第六項規定得處三年以下有
    期徒刑、拘役或科或並科新台幣九萬元以下罰金。又國家安全法所稱之入出境係
    指出入台灣地區而言，國家安全法施行細則第二條亦訂有明文。
四、訊據被告己○○、周德全、甲○○、戊○○及辛○○堅詞否認有何違法入出境之
    行為，辯稱，因船舶與大陸船舶發生絞網之海上糾紛，遭大陸漁船強拖至福建省
    莆田港口處理，其並非自願進入大陸地區，且因船舶毀壞無法如期返港，嗣經船
    長丙○○雇用大陸漁船運載至台灣沿海，遇見被告丁○○駕駛榮祥六號漁船，才
    由丁○○搭載回港等語。被告丁○○亦堅詞否認有擅自入出境之犯行，辯稱，伊
    係在香山鑽油平台遇見己○○等人乘坐大陸漁船，因與己○○等人認識，才搭載
    己○○等人回港，並於入港之時即以無線電通訊設備電請新竹漁會服務台報請新
    竹漁港所之警務人員前來盤查等語。經查：
（一）己○○等人所駕駛之祥福號於八十六年四月七日確實向新竹漁港分駐所報關出
      海，預定航程為三十五日，有進出港聲請書乙紙在卷可稽。其等雖延遲時間進
      港，但於尚未進港時即透過共同被告丁○○以無線電電請漁會服務台，報告新
      竹漁港分駐所至船舶停放地點檢查之事實，業據共同被告丁○○於警偵查中及
      本院審理時調查證述無訛，且證人庚○○（即新竹漁港所所長）於偵查中亦證
      稱，確實經過新竹漁會岸上服務台通報祥福號五位船員經榮祥六號漁船載運入
      境等語。故己○○等人駕駛漁船出港業經報關，已如上述，而入港時雖遲誤入
      港時間，但仍舊有向新竹漁港所報告，故並非未經許可入境，公訴人認其等有
      未經許可入出境，尚屬無據。
（二）公訴人起訴之犯罪事實雖記載被告己○○等人未經許可駕駛船舶進入大陸地區
      ，被告己○○等人亦坦承駕駛祥福號進入大陸地區，但辯稱，因與大陸船舶發
      生絞網之海上糾紛，遭大陸漁船強拖回福建等語。雖台灣地區與大陸地區人民
      關係條例第二十八條規定中華民國之船舶非經主管機關許可，不得航行至大陸
      地區，如船舶駕駛人違反該條規定，應依同法第七十九條第一項處罰。被告己○○等人雖確實為經主管機關許可，駕駛祥福號進入大陸地區，但究竟如何進
      入大陸，應為其等是否違法所應深究之處，苟係因發生海上糾紛經大陸漁船拖
      至大陸地區，則難謂被告等人應就進入大地區之行為負其刑責。然公訴人起訴
      時即無證據證明被告己○○等人究竟如何進入大陸地區。而本案於八十六年十
      一月三日繫屬本院至今已有四年，期間本院亦前後五次委由海峽交流基金會轉
      請大陸海峽交流協會查詢，祥福號漁船究在何狀況進入大陸地區，迄今均未獲
      得大陸地區函覆，有本院之函文及海峽交流基金會之回函等資料在卷可證。本
      院顯已盡調查之能事，仍無法證明被告等人係出於故意而擅自進入大陸地區。
      雖被告己○○等人亦無法證明其等所稱之與大陸漁船發生糾紛而遭大陸漁船強
      拖至大陸地區之事實，但被告並無自證其無罪之義務。依據上開最高法院判例
      說明，認定被告不利之事實應有積極證據，被告己○○等人是否故意進入大陸
      地區，並無積極證據可資證明，自應對被告己○○、乙○○、甲○○、戊○○
      及辛○○為有利之認定。
（二）公訴人認被告丁○○涉有違反國家安全法第三條第一項規定，未經許可入出境
      ，無非以卷附之大陸地區海峽兩岸關係協會傳真予海峽交流基金會之函文稱，
      祥福號因涉嫌作為運送安非他命（大陸地區稱冰毒）之交通工具而遭扣押，五
      名船員於八十六年六月十一日搭乘台輪返台等語為據。然函文中所謂搭乘台輪
      返台，該台輪是否為被告丁○○所駕駛之榮祥六號？該函文語焉不詳。又究竟
      係在大陸即搭乘台輪返台？或由大陸船舶載運至公海地區或台灣地區再由榮祥
      六號船舶載運返台？依據上開函文內容亦無法判斷。故實難依據上開函文即認
      定被告丁○○係擅自出境至大陸地區載運被告己○○等人。且本院已就被告己○○究竟如何搭乘台輪返台，該台輪是否即為榮祥六號之事，多次函查，但均
      無下文，已如上述，故已盡調查之能事，但仍查無積極證據可資證明被告丁○○有擅自出境進入大陸地區之犯行。且上開證人庚○○亦證實被告丁○○於入
      境時有通過漁會服務台向新竹漁港所報案，有庚○○之檢察官訊問筆錄在卷可
      證。故被告丁○○辯稱，其在香山鑽油平台遇見被告己○○等人乘坐大陸漁船
      ，要求其載運回港，其返港時即通報服務台轉知漁港所之港務人員等語，尚非
      不可採信。
五、此外，復查無其他積極之證據證明被告己○○、乙○○、甲○○、戊○○、辛○○及丁○○等人有公訴人所指之未經許可入出境或未經許可擅自駕駛船舶至大陸
    地區之犯行，應諭知被告等人無罪。
據上論斷，應依刑事訴訟法第三百零一條第一項判決如主文。
本案經檢察官吳金棟到庭執行職務。
中      華      民      國    九十      年    十二    月    十七    日
                            台灣新竹地方法院刑事第二庭
                                  法  官    黃  珮  禎
右正本證明與原本無異。
如不服本判決，應於判決送達後十日內向本院提出上訴狀( 應附繕本 )，上訴於
臺灣高等法院。
                                  書記官    汪  淑  菁
中      華      民      國    九十      年    十二    月    十七    日


司法院資訊處製作；財團法人民間司法改革基金會備份。
